臺灣高雄地方法院民事裁定　　　　　 100年度消債聲字第36號
聲　請　人
即　債務人　　李東泰
上列聲請人因消費者債務清理事件聲請免責，本院裁定如下：
    主    文
聲請人李東泰不免責。
    理    由
一、按法院為終止或終結清算程序之裁定確定後，除別有規定外
    ，應以裁定免除債務人之債務。債務人有下列各款情形之一
    者，法院應為不免責之裁定，但債務人證明經普通債權人全
    體同意者，不在此限：一、於7 年內曾依破產法或本條例規
    定受免責；二、隱匿、毀損應屬清算財團之財產，或為其他
    不利於債權人之處分；三、捏造債務或承認不真實之債務；
    四、因浪費、賭博或其他投機行為，致財產顯然減少或負擔
    過重之債務，而生開始清算之原因；五、於清算聲請前1 年
    內，已有清算之原因，而隱瞞其事實，使他人與之為交易致
    生損害；六、明知已有清算原因之事實，非基於本人之義務
    ，而以特別利於債權人中之一人或數人為目的，提供擔保或
    消滅債務；七、隱匿、毀棄、偽造或變造帳簿或其他會計文
    件之全部或一部，致其財產之狀況不真確；八、故意於財產
    及收入狀況說明書為不實之記載，或有其他故意違反本條例
    所定義務之行為，消費者債務清理條例第132 條、第134 條
    分別有明定。又消費者債務清理制度並非將債務人恣意消費
    所造成之債務，轉嫁予債權人負擔，且債務人免責制度目的
    係在鼓勵勤勞誠實之債務人，倘債務人於聲請清算前之相當
    期間內，不當利用信用金融之機會，恣意從事非屬通常生活
    所需之鉅額或奢侈性、浪費性之消費，未慮及個人日後履行
    返還債務之能力，反而希冀利用消費者債務清理條例中所定
    免責制度以規避償還責任，自與該條例立法本旨有違。
二、經查：
（一）聲請人聲請消費者債務清理事件，經本院以97年度消債清
      第66號裁定於民國97年11月18日開始清算程序，嗣經清算
      程序拍賣聲請人名下之不動產，所得價款優先清償抵押債
      權後，剩餘新臺幣（下同）729,445 元，由普通債權人平
      均受償，分配比例約9.1%，並將款項匯入各債權人帳戶分
      配完畢，經本院司法事務官於99年5 月7 日以97年度司執
      消債清字第12號裁定終止清算程序確定在案等情，業經本
      院依職權調取97年度消債清字第66號、97年度司執消債清
      第12號卷，核閱無誤。
（二）本件清算程序終止後，經債權人華南商業銀行股份有限公
      司（下稱華南銀行）、陽信商業銀行股份有限公司（下稱
      陽信銀行）、台新國際商業銀行股份有限公司（下稱台新
      銀行）、台灣美國運通國際股份有限公司（下稱美國運通
      公司）、新加坡商星展銀行股份有限公司（下稱星展銀行
      ）、臺灣銀行股份有限公司（下稱臺灣銀行）、元大商業
      銀行股份有限公司（下稱元大銀行）、台北富邦商業銀行
      股份有限公司（下稱台北富邦銀行）、臺灣中小企業銀行
      股份有限公司（下稱臺灣中小企銀）、玉山商業銀行股份
      有限公司（下稱玉山銀行）、花旗（臺灣）商業銀行股份
      有限公司（下稱花旗銀行）、華泰商業銀行股份有限公司
      （下稱華泰銀行）、遠東國際商業銀行股份有限公司（下
      稱遠東銀行）、良京實業股份有限公司（下稱良京公司）
      、萬榮行銷股份有限公司（下稱萬榮公司）、國泰世華銀
      行股份有限公司（下稱國泰世華銀行）、日盛國際商業銀
      行股份有限公司（下稱日盛銀行）、中國信託商業銀行股
      份有限公司（下稱中國信託銀行）、新光行銷股份有限公
      司（下稱新光公司）、大眾商業銀行股份有限公司（下稱
      大眾銀行）、勞工保險局均表示不同意免責，有上開銀行
      及公司之陳報狀附卷可稽，是本件應否免責，自繫於其是
      否不具消費者債務清理條例第133 條、第134 條之消極事
      由而定。
（三）查聲請人所積欠之債務，多係信用卡消費、現金卡及信用
      卡貸款之債務，經本院依職權向聲請人之債權人函調聲請
      人信用卡消費紀錄及現金卡動支紀錄核閱結果，聲請人於
      93年12月間向華泰銀行申請代償台新銀行、萬泰銀行、富
      邦銀行、慶豐銀行之債務合計362,742 元，可知聲請人於
      時已陷入經濟困境，又聲請人主張所經營之祐誠商號每月
      營業額約10,000元，有切結書（見97年度消債清字第66號
      卷第144 頁）在卷可憑，倘其個人日常生活必要費用以所
      設籍高雄市94年度每人每月最低生活費用9,711 元為計算
      標準，則依上開聲請人平均每月收入10,000元為核算基礎
      ，扣除個人日常生活所需之必要費用9,711 元，尚餘約28
      9 元可供運用，惟聲請人於代償債務後，又於94年1 月17
      日向國泰世華銀行通信貸款合計300,000 元，94年2 月23
      日以國泰世華銀行現金卡預借現金合計40,000元，94年4
      月3 日以台灣中小企銀信用卡預借現金合計40,000元，94
      年6 月7 日向萬泰銀行預借現金合計50,000元，94年7 月
      11日向華南銀行預借現金90,000元，94年8 月8 日向萬泰
      銀行以信用卡預借現金合計60,000元，94年9 月1 日向台
      灣中小企銀預借現金合計23,000元，94年9 月2 日向萬泰
      銀行預借現金合計50,000元，94年9 月8 日向華南銀行預
      借現金10,000元，94年9 月間以國泰世華銀行現金卡預借
      現金合計102,000 元，94年11月21日以中國信託現金卡預
      借現金17,000元，94年12月19日向華南銀行預借現金合計
      60,000元，95年2 月12日向華南銀行預借現金27,000元，
      95年3 月6 日向遠東銀行以信用卡預借現金20,000元，95
      年3 月18日向台北富邦銀行預借現金20,000元，95年3 月
      19日、3 月20日以新光銀行信用卡預借現金合計40,000元
      ，95年3 月26日以日盛銀行信用卡預借現金合計40,000元
      ，有上開銀行之陳報狀暨消費明細表可稽（見本院卷第26
      至229 頁）。故依上開消費明細計算，聲請人自94年1 月
      起至95年3 月間向上開銀行預借現金部分即高達989,000
      元，平均每月借貸金額高達約70,643元，其數額顯已逾越
      聲請人每月生活必要支出，益見其大量預借現金應非僅係
      為供生活及扶養之必要費用所為，並參酌此情已長達1 年
      餘，而難認係基於一時特殊、突發事故之不得已、不可預
      料開銷，堪認聲請人確有不當支出之情，故債權銀行主張
      聲請人顯有浪費或其他投機行為致其財產顯然減少或負擔
      過重之債務之情事，應非無據。
（四）復由上開消費明細觀之，聲請人於上開以信用卡、現金卡
      預借現金支出之同時，猶每月持多張信用卡至量販藥妝店
      、珠寶店、旅行社、電信通訊行、精品百貨公司、餐廳、
      家電3C店等消費多筆，數額自數千元至80,286元不等，分
      別有上開銀行消費明細可證，顯逾一般消費之正常狀態，
      是由上開聲請人所持信用卡消費之內容及金額以觀，難認
      聲請人所從事之前開消費，係屬日常生活必要之消費，堪
      認聲請人確有浪費情事，且由其後無法清償，所為消費金
      額均非少之事實，亦足認聲請人確有浪費情事致積欠過重
      之債務。
三、綜上所述，本院認聲請人有消費者債務清理條例第133 條、
    第134 條第4 款之事實，而不宜依消費者債務清理條例第
    135 條之規定予以免責；另審酌本件已據各債權人具狀表示
    應予聲請人不免責之裁定，足見聲請人確未獲有全體債權人
    同意免責，則依前開規定，本件聲請人不得免責，爰裁定如
    主文。
中    華    民    國   100    年    6     月    9     日
                  民事第五庭法  官  秦慧君
正本係照原本作成。
如對本裁定抗告須於裁定送達後10日內向本院提出抗告狀，並繳
納裁判費新台幣1,000元。
中    華    民    國   100    年    6     月    9     日
                            書記官  鄭筑尹